【裁判字號】    87,易,6156
【裁判日期】    891121
【裁判案由】    違反商標法
【裁判全文】
臺灣高雄地方法院刑事判決                        八十七年度易字第六一五六號
    公  訴  人  臺灣高雄地方法院檢察署檢察官
    被      告  甲○○
    選任辯護人  廖素玲
右列被告因偽造文書等案件，經檢察官提起公訴及併案審理（走訴案號：八十七年度
偵字第一○七九九號；併案案號：八十七年度偵字第一九八八八號），本院判決如左
：
    主  文
甲○○連續行使偽造私文書，足以生損害於他人，處有期徒刑壹年肆月，緩刑肆年。
扣案如附表所示之物品均沒收。
    事  實
一、甲○○係高雄市苓雅區○○○路一三七號「建德行」電視遊樂器專賣店之負責人
    ，平日即以從事電子遊樂器、各類遊戲軟體及相關週邊設備買賣為業，其明知「
    PlayStation」係日商蘇妮股份有限公司（以下簡稱蘇妮公司）向經濟部中央標
    準局（現改稱經濟部智慧財產局）依法申請註冊登記而取得商標專用權之商標圖
    樣，指定使用於商標法施行細則第二十四條第七十二類之電腦、錄有電腦程式之
    卡帶、磁碟、光碟及卡匣，專用期限自民國八十四年三月一日起至九十四年二月
    二十八日；  圖樣（以下簡稱「ＰＳ商標圖樣」）係日商新力電腦娛樂股份有限
    公司（下稱新力公司）向經濟部中央標準局（現改稱經濟部智慧財產局）依法申
    請註冊登記而取得商標專用權之商標圖樣，指定使用於商標法施行細則第四十九
    條第九類之電腦、錄有電腦程式之卡帶、磁碟、光碟及卡匣，專用期限自民國八
    十五年三月十六日起至九十五年三月十五日止，及「ＳＥＧＡ」圖樣係日商西雅
    企業股份有限公司（下稱西雅公司）向經濟部中央標準局依法申請註冊登記而取
    得商標專用權之商標圖樣，指定使用於商標法施行細則第二十七條第八十類之電
    腦、家用微電腦、公司用微電腦、硬體、軟體、電腦用磁帶磁碟、電視遊樂器用
    之程式卡帶、磁帶、磁碟、磁碟驅動器，專用期間自七十三年三月一日起至九十
    三年六月三十日止。竟未經新力公司、西雅公司之同意或授權，即基於意圖營利
    之概括犯意，連續於下列時地販賣仿冒上開公司商標之電視遊樂器遊戲光碟：（
    一）於八十七年四月二十七日，向綽號「阿偉」之成年男子，以每片新台幣（以
    下同）三十一元之價格販入如附表所示之仿冒光碟七百片，經向其它店家訪價後
    ，發現所批發之價格過高，獲利太低，乃於隔日上午指示不知情之店內員工熊建
    中（另經臺灣高雄地方法院檢察署檢察官處分不起訴）攜帶該等仿冒光碟至高雄
    小港機場國內貨運站，以航空郵寄方式退還「阿偉」，於交寄過程中經警查獲。
    並當場扣得如附表所示之日商蘇妮公司、新力公司仿冒光碟，及印刷目錄封面一
    批。（二）自八十六年九月間起，連續以每片電視遊樂器遊戲光碟片新台幣（下
    同）三十五元或四十元之價格，將向不詳成年男子販入之仿冒上開蘇妮公司、新
    力公司、西雅公司享有商標專用權之電視遊樂器遊戲光碟片出售予「Ｘ世代電視
    遊樂器專賣店」負責人乙○○（另案審理）多次。嗣於八十七年六月二十四日中
    午，為法務部調查局高雄市調查處會警當場查獲乙○○販賣上揭仿冒遊戲光碟，
    並扣得仿冒上開蘇妮公司、新力公司、西雅公司商標圖樣之電視遊樂器遊戲光碟
    片共一萬六千零五片，並循線查獲甲○○。
二、前揭甲○○出售予乙○○供其轉售之仿冒蘇妮公司、新力公司、西雅公司商標圖
    樣之電視遊樂器遊戲光碟片，經由電視遊樂器之執行，即可於電視螢幕分別出現
    「PlayStation」、「ＰＳ商標圖樣」，及「ＳＥＧＡ」商標圖樣，為於同一商
    品使用相同於他人註冊商標之圖樣，以虛偽表示其為真品，致與新力公司、西雅
    公司所產銷之真品產生混淆誤認之虞。且於執行過程畫面出現之「Ｌｉｃｅｎｓ
    ｅｄｂｙＳｏｎｙＣｏｍｐｕｔｅｒＥｎｔｅｒｔａｉｎｍｅｎｔＩｎｃ‧」，
    及「ＰＲＯＤＵＣＥＤＢＹＯＲＵＮＤＥＲＬＩＣＥＮＳＥＦＲＯＭＳＥＧＡＥ
    ＮＴＥＲＰＲＩＳＥ，ＬＴＤ‧」等授權文字，係足以表示所執行之光碟內容業
    經新力公司授權，或為西雅公司生產或授權之用意之証明。其販賣行使上開含此
    等用意証明之仿冒遊戲光碟，足以生損害於日商蘇妮公司、新力公司、西雅公司
    及一般消費大眾。
三、案經新力公司、西雅公司告訴由法務部調查局高雄市調查處移請臺灣高雄地方法
    院檢察署檢察官偵查起訴。
    理  由
一、訊據被告甲○○對右揭意圖營利而向綽號「阿偉」販入如附表所示仿冒光碟之事
    實坦承不諱，惟矢口否認有販賣任何仿冒光碟予乙○○，且辯稱：本件仿冒光碟
    在加入轉換ＩＣ之電視遊樂器執行所生侵害商標之畫面係存在於轉換之ＩＣ，而
    非儲存於仿冒之光碟本身。且商標使用須出於行銷之目的，本件仿冒光碟之批發
    價為三十五元至四十元，零售價為五十元，顯低於正版光碟一千元之售價，況仿
    冒光碟之外表亦無使用任何商標，買受之人應無誤為真品之可能，應非商標之使
    用。再者被告縱有販賣本件仿冒光碟之情事，其本意在於販賣，並無宣示該等光
    碟內容係經合法授權之故意，故無行使偽造之該等授權文字之故意云云。
二、惟查：
（一）被告甲○○意圖營利而向綽號「阿偉」販入如附表所示仿冒光碟之事實業經其
      坦承在卷，並有如附表所示之仿冒光碟及封面一批扣案可為佐証。按被告雖未
      售出即欲將該等仿冒光碟退還，然其既基於販賣之意圖而販入如附表所示之仿
      冒光碟，自無解於販賣仿冒品之罪責。
（二）被告自八十六年九月間起，即連續以每片仿冒光碟三十五元或四十元之價格，
      販賣仿冒本件「PlayStation」及「ＰＳ商標圖樣」、「ＳＥＧＡ」等商標之
      光碟予零售商乙○○之事實，業經乙○○於警訊、偵查及審理中指述明白。此
      點被告雖辯稱可能係因伊邀請乙○○加盟，導致乙○○損失二萬餘元，而對伊
      有所不滿，乃誣指其為販賣仿冒光碟之上手云云，然縱認被告確有使乙○○損
      失二萬元之情事，區區二萬元金額尚小，蘇女縱有不滿，亦不致有誣陷被告，
      使之受刑事處罰之之足夠動機，被告所辯尚非可採。蘇女之指述應屬可信。
（三）「PlayStation」及「ＰＳ商標圖樣」、「ＳＥＧＡ」等商標畫面係存在於仿
      冒光碟，換言之，係仿冒光碟於盜拷時一併盜拷，並非儲存於加裝之轉換ＩＣ
      等情，業經新力公司之告訴代理人劉中城、高烊輝具狀陳報明確。於加裝轉換
      ＩＣ之ＰＳ遊戲主機空機及置入非ＰＳ光碟時，外接之電視螢幕並未出現該等
      侵害商標之畫面，然將仿冒之光碟置入該改裝之主機，即出現「PlayStation
      」及「ＰＳ商標圖樣」之畫面，此業經檢察官於偵查中以該主機執行勘驗明確
      ，有勘驗筆錄及相片四張在卷可稽，且仿冒「PlayStation」及「ＰＳ商標圖
      樣」、「ＳＥＧＡ」等商標圖樣之盜拷光碟於台灣高等法院高雄分院八十八年
      度上訴字第四八六號及八十八年度上易字第一五二九號案件審理中均曾為相同
      之比對勘驗，而有相同之結論，此有該等案件之判決書兩份附卷可為參照，被
      告所辯本件侵害商標之畫面係存於改裝主機之ＩＣ等詞顯非可採。
（四）將本件被告所販賣之仿冒蘇妮公司、新力公司之光碟置入經改裝加入轉換ＩＣ
      可執行仿冒光碟之ＰＬＡＹＳＴＡＴＩＯＮ主機內執行，電視螢幕畫面確有出
      現「PlayStation」及「ＰＳ商標圖樣」及「ＬｉｃｅｎｓｅｄｂｙＳｏｎｙ
      ＣｏｍｐｕｔｅｒＥｎｔｅｒｔａｉｎｍｅｎｔＩｎｃ‧」授權文字；又以仿
      冒西雅公司之電視遊樂器遊戲光碟置入加裝轉換ＩＣ之ＳＥＧＡ主機，於電視
      螢幕出現「ＳＥＧＡ」商標圖樣並於「ＳＥＧＡ」商標圖樣下方則出現「ＰＲ
      ＯＤＵＣＥＤＢＹＯＲＵＮＤＥＲＬＩＣＥＮＳＥＦＲＯＭＳＥＧＡＥＮＴＥ
      ＲＰＲＩＳＥ，ＬＴＤ‧」等授權文字內容，此均有告訴人提供之電視螢幕相
      片四張在卷可憑。此外，「PlayStation」、「ＰＳ商標圖樣」、「ＳＥＧＡ
      」商標圖樣，分別為蘇妮公司、新力公司、西雅公司向經濟部中央標準局依法
      申請註冊登記，指定使用於電視樂器遊戲光碟等商品，且均在專用期間，並有
      中華民國註冊號數第00000000號、00000000號、第二四九○
      七○號商標註冊證影本三紙附卷可稽，此外復有如附表所示仿冒蘇妮公司及新
      力公司商標圖樣之電視遊樂器遊戲光碟片扣案可為佐証。
（五）按商標法第六條係規定：「商標之使用，係指為行銷之目的，將商標使用於商
      品『或』其包裝容器、標帖、說明書、價目表或其他類似物件上：：」，並非
      規定須將「商標使用於商品『及』其包裝上：：」，是依本條件義，只要商標
      附著之客體符合本條所列物件之一，使用人具有行銷之目的，即符合所謂之「
      商標使用」。所謂「行銷目的」固包含作為直接消費者選購商品時識別之用，
      然其範圍非僅限於此。商標專用權人透過商標與商品之結合，使與該商品接觸
      之直接消費者或潛在消費者將彼等接觸該商品後所得對該商品之內容、品質等
      影響交易意願要素之觀感與該商標結合，作為日後選購該商標所表彰之相關商
      品之參考，自亦為商標使用之重要「行銷目的」。故商標之行銷功能並非僅限
      於在直接消費者購買該商標所表彰商品時發揮其行銷識別之功用，買受人購買
      時是否有機會接觸該商標圖樣亦非判斷該商標有無為行銷目的而使用之唯一依
      據。本件仿冒光碟之外觀固未使用「ＰＳ商標圖樣」、「ＳＥＧＡ」等商標圖
      樣，直接消費者於買受當時固無機會接觸該等商標圖樣，買受當時亦無從發揮
      此等商標之識別功能，惟該等光碟片之功能原在於經電視遊樂器之執行，而使
      使用者參與程式內之遊戲，達到娛樂目的。故在執行該光碟之過程中，電視螢
  幕上出現「ＰＳ商標圖樣」、「ＳＥＧＡ」商標圖樣，即必然使使用人將該商
      標與為商品之光碟內容結合看待，而產生上述對商品行銷之影響。綜此而論，
      商標之行銷功能之發揮與行銷目的之達成非限於消費者購買當時，而係包括使
      用者在使用過程之接觸，如此解釋應較符合商標專用權保障之立法意旨。再者
      ，買受人購買之物型式上係光碟片，然究其實質係光碟片之「內容」所包含之
      遊戲程式，故光碟片本身可謂係商品之容器而非商品之本身。舉例言之，盒裝
      香皂之主要商品應係盒內香皂，而包裝盒應為容器，若香皂上印有某商標圖樣
      ，而包裝盒並未使用商標，買受人買受時固未接觸該商標，然使用人（與買受
      人未必同一人）打開包裝使用前，必然將接觸此商標，此種情形，若解為該商
      標之使用無何行銷目的，不受保障，則顯與生活經驗法則及商標保障之立法意
      旨大相違背。本件光碟片係容器，其打開該容器，須以特殊之電視遊樂器為之
      ，其與上述香皂之例之差別僅在於商品包裝容器之開啟方法不同與商品存在之
      態樣不同，然本質上光碟片為容器，內容之遊戲為商品本身與香皂盒係容器，
      皂係商品本身之對應關係並無不同，商標既使用於商品，自難僅以其未於商品
      容器或包裝同時使用該商標即謂該商標之使用未具行銷之目的甚明。再者，買
      受人與使用人並非必然同一，使用者不必知道該仿冒之遊戲光碟買受之價格為
      何，故僅以買受人以顯低於正版品市價買入應知係仿冒品，無與直品混淆之可
      能，即認本件仿冒光碟並無使用商標以達到行銷目的尚非可採。
（六）「犯罪故意」係指行為人對犯罪事實明知而決意為之，與「意圖」係指行為人
      為某犯罪行為之積極所欲達到之目的不同。被告既以販賣此等仿冒光碟為業，
      對該等光碟於執行遊戲程式前有出現侵害各該商標及及「Ｌｉｃｅｎｓｅｄｂ
      ｙＳｏｎｙＣｏｍｐｕｔｅｒＥｎｔｅｒｔａｉｎｍｅｎｔＩｎｃ‧」、「Ｐ
      ＲＯＤＵＣＥＤＢＹＯＲＵＮＤＥＲＬＩＣＥＮＳＥＦＲＯＭＳＥＧＡＥＮＴ
      ＥＲＰＲＩＳＥ，ＬＴＤ‧」等授權文字內容，自無不知之理，其仍決意加以
      行使販賣，自已具備對該授權內容行使之故意。至於其販賣行為是否以宣示該
      等授權文字為目的乃「意圖」之問題，尚與「故意」之構成無涉。被告關於此
      部分之辯詞自非可採。又按以錄音、錄影或電磁記錄藉機器或電腦之處理所顯
      示之聲音、影像或符號，足以為表示其用意之證明者，依刑法第二百二十條第
      二項之規定，以文書論。被告所販賣上開仿冒之光碟片，透過各該電視遊樂器
      執行時，所顯現「ＬｉｃｅｎｓｅｄｂｙＳｏｎｙＣｏｍｐｕｔｅｒＥｎｔｅ
      ｒｔａｉｎｍｅｎｔＩｎｃ‧」、「ＰＲＯＤＵＣＥＤＢＹＯＲＵＮＤＥＲＬ
      ＩＣＥＮＳＥＦＲＯＭＳＥＧＡＥＮＴＥＲＰＲＩＳＥ，ＬＴＤ‧」授權文字
      ，應係準文書，顯有使消費大眾誤以為該等劣質仿品光碟，係由告訴人新力公
      司、西雅公司合法授權所生產製造，足以生損害於消費大眾及蘇妮公司、告訴
      人新力公司、西雅公司。綜上所述，被告犯行事証明確，應可認定。
三、核被告所為意圖販賣而向「阿偉」販入如附表所示光碟之行為係犯商標法第六十
    三條之販賣仿冒商品罪；其出售本件仿冒光碟予乙○○之行為則係係犯刑法第二
    百二十條第二項、第一項、第二百十條、第二百十六條之行使偽造準私文書罪及
    商標法第六十三條之販賣仿冒商品罪。併案部分與起訴部分時間緊接而犯同一違
    反商標法第六十三條之構成要件，為連續犯之裁判上一罪關係，自為起訴效力所
    及，本院自得一併審理，附此敘明。又被告多次販賣電視遊樂器遊戲光碟片及行
    使偽造準私文書之行為，均時間緊接，所犯係構成要件相同之罪，顯係基於概括
    犯意反覆為之，應分別依刑法第五十六條之規定，論以一罪，並加重其刑。又被
    告以一販賣仿冒光碟片之行為，同時觸犯構成要件不相同之上開二罪，為想像競
    合犯，應依刑法第五十五條規定，從一重之行使偽造準私文書罪論處。爰審酌商
    標有表彰商品來源及品質保證之功能，商標專用權人多投注大量之金錢、人力於
    商品之改良及行銷，被告為貪圖小利，竟販賣品質低劣之仿製電視遊樂器遊戲光
    碟片，致告訴人新力公司、西雅公司受有非小之損害，且犯後否認犯行，惟念其
    尚無不良素行，有臺灣高等法院被告全國前案紀錄表一份可憑，因係一時失慮所
    致等一切情狀量處如主文所示之刑。又被告前未曾受有期徒刑以上刑之宣告，有
    臺灣高等法院被告全國前案紀錄表足參，其因一時貪圖小利，偶罹刑典，經此偵
    審程序及罪刑之宣告，當知所警惕，信無再犯之虞，本院因認暫不執行其刑為當
    ，併予以宣告如主文所示之緩刑，以啟自新。扣案如附表所示之仿冒光碟片係被
    告觸犯商標法第六十三條之罪所販賣之商品，爰依同法第六十四條宣告沒收。又
    扣案之目錄封面一批為被告所有，供犯罪所用之物，業據被告供承在卷，爰依刑
    法第三十八條第一項第二款宣告沒收。又併案部分另有扣案光碟二百十片及光碟
    封面，均無法証明有何侵害已註冊之商標專用權之情事，自無庸為沒收之宣告，
    附此敘明。
四、併案意旨另以：被告甲○○所為販售本件仿冒光碟予乙○○之犯罪事實另涉修正
    前公平交易法第二十條第一項第一款、第三十五條之罪。惟按修正前公平交易法
    第三十五條規定違反第二十條之規定者處三年以下有期徒刑、拘役或科或併科新
    台幣一百萬元以下罰金之。，惟查被告犯罪後，公平交易法第二十條、第三十五
    條於八十八年二月三日修正公布、同年二月五日施行，修正後之同法第二十條第
    一項規定：「事業就其營業所提供之商品或服務。不得有左列行為：一以相關事
    業或消費者所普遍認知之他人姓名、商號或公司名稱、商標、商品容器、包裝、
    外觀或其他顯示他人商品之表徵，為相同或類似之使用，致與他人商品混淆，或
    販賣、運送、輸出或輸入使用該項表徵之商品者。」，第三十五條第一項規定：
    「違反第十條、第十四條、第二十條第一項規定，經中央主管機關依第四十一條
    規定限期命其停止、改正其行為或採取必要更正措施而逾期未停止、改正其行為
    或未採取必要更正措施，或停止後再為相同或類似違反行為者，處行為人三年以
    下有期徒刑、拘役或科或併科新台幣一億元以下罰金。」，對照其修正理由：「
    對違反第二十條第一項規定之處罰，宜改採先行政後司法之處理原則，即基於比
    例原則及先期預警等由，爰參考商業登記法第三十二條，於第一項明定先由公平
    交易委員會為行政處理，無效果，再移由司法機關課以刑責。」，可知新法係採
    「行政罰前置主義」，即須經公平交易委員會依同法第四十一條規定命行為人限
    期停止、改正其行為或採取必要更正措施之行政處分，逾期不為或仍予使用者，
    始得科處刑罰。經綜合比較新舊法結果，依刑法第二條第一項但書規定當以適用
    新法最有利於行為人（最高法院二十四年七月總會決議意旨參照），茲被告就使
    用前述商標圖樣之行為遍閱全卷並無經公平交易委員會科以行政罰之證據，揆諸
    前述，即無依公平交易法第三十五條論處之餘地，因此部分與前述有罪部分係一
    行為所犯之想像競合犯，有裁判上一罪關係，爰不另為無罪之諭知，於此併予敘
    明。
據上論斷，應依刑事訴訟法第二百九十九條第一項，商標法第六十三條、第六十四條
，刑法第十一條、第五十六條、第二百二十條第二項、第二百十六條、第二百十條、
第五十五條、第七十四條第一款、第三十八條第一項第二款，判決如主文。
本案經檢察官王朝震到庭執行職務。
中      華      民      國    八十九    年    十一    月    二十一     日
                                  臺灣高雄地方法院刑事第七庭
                                      法  官  蔡  國  卿
右正本證明與原本無異。
如不服本判決，應於判決送達後十日內，向本院提出上訴狀。
                                      書記官  邱  靜  銘
中      華      民      國    八十九    年     十一   月     二十四    日
附錄本判決論罪之法條：
商標法第六十三條：
明知為前條商品而販賣、意圖販賣而陳列、輸出或輸入者，處一年以下有期徒刑、拘
役或科或併科新台幣五萬元以下罰金。
商標法第六十四條：
犯前二條之罪所製造、販賣、陳列、輸出或輸入之商品，不問屬於犯人與否，沒收之
。
刑法第二百二十條第二項：
錄音、錄影或電磁紀錄，藉機器或電腦之處理所顯示之聲音、影像或符號，足以為表
示其用意之證明者，亦同。
刑法第二百十六條：
行使第二百十條至第二百十五條之文書者，依偽造、變造文書或登載不實事項或使登
載不實事項之規定處斷。
刑法第二百十條：
偽造、變造私文書，足以生損害於公眾或他人者，處五年以下有期徒刑。
附表：
一、「虎鯊」仿冒光碟片一百五十三片。
二、「Ｘ禁區」仿冒光碟片二百四十七片。
三、「打擊邪惡」仿冒光碟三百片。
四、「虎鯊」、「Ｘ禁區」、「打擊邪惡」等仿冒光碟之封面一批。


司法院資訊處製作；財團法人民間司法改革基金會備份。
